【裁判字號】    90,台上,5629
【裁判日期】    900913
【裁判案由】    違反毒品危害防制條例
【裁判全文】
最高法院刑事判決                                九十年度台上字第五六二九號
    上  訴  人  甲○○
右上訴人因違反毒品危害防制條例案件，不服台灣高等法院中華民國八十八年五月二
十六日第二審判決（八十七年度上訴字第四二七五號，起訴案號：台灣板橋地方法院
檢察署八十六年度偵字第一一四一四號），提起上訴，本院判決如左：
    主  文
原判決關於非法販賣化學合成麻醉藥品部分撤銷，發回台灣高等法院。
    理  由
本件原判決認定上訴人甲○○意圖營利，基於概括之犯意，以呼叫器號碼00000
0000號為聯絡工具，於民國八十六年五月十八日晚間八時許，在台北縣五股鄉○
○路○段成泰檳榔攤前，以一小包重約三公克新台幣（下同）五千元之價格，非法售
賣化學合成麻醉藥品安非他命（下稱安非他命）予華俊評吸用，從中牟利。嗣於同月
二十日華俊評為警查獲，供出安非他命之來源，而於同日下午四時許經警囑意，以電
話向上訴人佯購安非他命，相約至成泰檳榔攤前，上訴人正欲以一小包七公克一萬元
之價格，非法售賣安非他命予華俊評時，為警當場查獲而未遂。然並未扣得安非他命
等情。因而撤銷第一審關於上訴人非法販賣化學合成麻醉藥品部分之判決，改判仍論
處其連續非法販賣化學合成麻醉藥品罪刑。固非無見。惟查：(一)非法販賣化學合成麻
醉藥品罪，並不以販入後復行賣出為構成要件，祇須以營利為目的，將化學合成麻醉
藥品販入或予以賣出，有一於此，其犯罪即屬成立，均不得視為未遂。原判決事實既
認定上訴人「意圖營利，基於概括之犯意」，非法售賣安非他命牟利。其中於八十六
年五月十八日晚間售賣予華俊評部分，認屬販賣既遂，固屬的論。惟就同月二十日正
著手售賣安非他命一小包七公克予華俊評，尚未得逞時即為警破獲部分，則認係販賣
毒品未遂，其前後立論已屬矛盾。究竟上訴人如何取得該小包安非他命，攸關其主觀
犯意之認定，若以營利為目的而販入，縱尚未賣出，依照前開說明，仍應認已屬販賣
既遂。若非以營利為目的而販入或持有，嗣後始起意售賣，因著手於售賣之行為而不
遂，始有未遂犯之問題。原審未待究明上訴人原先販入或持有毒品之主觀犯意，遽行
論處上訴人售賣一小包七公克予華俊評部分為未遂犯，顯有適用法則不當之違法。(二)
違禁物，不問屬於犯人與否，沒收之，刑法第三十八條第一項第一款定有明文，此係
採義務沒收主義，不以當場搜獲扣押者為限，而麻醉藥品，限供醫藥及科學上之需用
，不得非法輸入、製造、運輸、販賣、持有、施打或吸用，麻醉藥品管理條例第十三
條著有規定，自屬違禁物。原判決既認定上訴人於八十六年五月二十日正欲售賣一小
包七公克安非他命予華俊評時，為警當場查獲而未遂，然並未扣得該一小包安非他命
等情。則該一小包安非他命究已滅失或仍屬存在？以及何以認定上訴人所售賣之物品
，確屬安非他命無訛﹖判決內均恝置不論，既未為必要之闡述，復不於判決主文內諭
知沒收，亦未說明不予沒收之理由，併有判決不適用法則與理由不備之違誤。上訴意
旨雖未指摘及此，然為本院得依職權調查之事項，應認原判決有發回更審之原因。
據上論結，應依刑事訴訟法第三百九十七條、第四百零一條，判決如主文。
中      華      民      國     九十     年      九      月     十三     日
                              最高法院刑事第五庭
                                  審判長法官  紀  俊  乾
                                        法官  黃  正  興
                                        法官  劉  介  民
                                        法官  陳  東  誥
                                        法官  魏  新  和
      右正本證明與原本無異
                                              書  記  官
中      華      民      國     九十     年      九      月     十九     日


司法院資訊處製作；財團法人民間司法改革基金會備份。
